最高法院刑事判決　　　　　　九十六年度台上字第二０六七號
上 訴 人　 甲○○
　　　　　 乙○○
　　　　　 丙○○
上列上訴人等因違反槍砲彈藥刀械管制條例案件，不服台灣高等
法院台南分院中華民國九十六年二月六日第二審更審判決（九十
五年度重上更(一)字第四八九號，起訴案號：台灣台南地方法院檢
察署八十九年度偵字第一二二四一號），提起上訴，本院判決如
下：
    主  文
上訴駁回。
    理  由
按刑事訴訟法第三百七十七條規定，上訴於第三審法院，非以判
決違背法令為理由，不得為之。是提起第三審上訴，應以原判決
違背法令為理由，係屬法定要件。如果上訴理由狀並未依據卷內
訴訟資料，具體指摘原判決不適用何種法則或如何適用不當，或
所指摘原判決違法情事，顯與法律規定得為第三審上訴理由之違
法情形，不相適合時，均應認其上訴為違背法律上之程式，予以
駁回。本件上訴人甲○○上訴意旨略稱：（一）按筆錄內所載之
被告陳述與錄音或錄影之內容不符者，除有前項但書情形外，其
不符之部分，不得作為證據，刑事訴訟法第一百條之一第二項定
有明文。查共同被告乙○○之辯護人迭次主張乙○○之警詢筆錄
記載：「我真的是無辜的，而且是甲○○臨時說要拿槍借錢的」
，惟警詢錄影帶之內容卻為：「我真的是無辜的，這件事是臨時
發生的」，警詢筆錄之記載與錄影帶內容不符，應無證據能力。
對此之主張並有共同被告乙○○之辯護人於第一審所提出乙○○
警詢錄影帶完整譯文（見第一審卷第一四四頁）足堪佐證，且乙
○○警詢錄影帶完整譯文，檢察官於原審準備程序時亦同意列入
本案證據（見原審卷第五一頁）。原判決未注意及此，徒以乙○
○之警詢係出於自由意志，率認該等與錄影內容不符之記載亦有
證據能力（見原判決第四頁），自有判決不適用法則之違背法令
。（二）據上訴人於警詢時供稱: 我大約是乙○○等三人到我檳
榔站前三十分鐘將克拉克槍彈及烏茲槍彈置放在黑色手提袋內，
丙○○交還我以後，我又把克拉克手槍及烏茲槍彈分別置放在機
車及屋內後方，是為了怕別人來尋仇時才來得及應付等語。而乙
○○警詢筆錄則記載: 事實上是上訴人因為最近沒錢要繳票款，
而見到我朋友林董（黃如意）行情很好，所以才會我們到達後，
將該裝有烏茲衝鋒槍及克拉克制式九０手槍之黑色袋子交給丙○
○等語。則黑色手提袋內究竟同時裝有手槍、烏茲衝鋒槍，或僅
裝有烏茲衝鋒槍，應非無疑，乃原判決卻據上開供述認上訴人交
給丙○○時，黑色手提袋內僅有烏茲衝鋒槍、彈匣及子彈，互核
足知，原判決應有判決所載理由矛盾之當然違背法令。（三）原
判決於理由欄記載，丙○○於警詢及偵查中供稱：內裝克拉克槍
彈及烏茲槍彈之黑色手提袋，係上訴人於其與乙○○暨黃如意到
達夏戀泡沫紅茶店，且乙○○與黃如意進入店內後，由上訴人交
其攜入店內交付乙○○，且當時「提起來覺得重重的」，並於其
與乙○○、黃如意離去時，由其因乙○○之交代而再度提交上訴
人（見原判決第六頁倒數第八行以下）。惟稽之丙○○於警詢及
偵查中之供述，其未曾供稱黑色手提袋內裝有克拉克槍彈及烏茲
槍彈，顯見原判決此部分之記載，亦有理由矛盾之違法。（四）
證人黃鶯鶯於偵訊時亦證稱: 我雖與上訴人同居，但完全不知道
他私人事情，也不過問等語。且於民國八十九年十月二十九日偵
訊時復證稱：上訴人沒有與人結怨，他也不可能告訴我等語。顯
見證人黃鶯鶯並不過問亦不知悉上訴人之私人事宜，則其所證稱
未曾聽聞有人要找上訴人之麻煩云云，自難資為上訴人是否與人
結怨之認定。然上揭有利於上訴人之證據，原判決未加採納，復
未於理由中說明不加採納之理由，自有判決不備理由之當然違背
法令云云。上訴人乙○○上訴意旨略以：原判決以上訴人之警詢
係出於自由意志，率認該等與錄影內容不符之記載亦有證據能力
（見判決書第四頁），有判決不適用法則之違背法令。又共同被
告甲○○於警詢時供稱：我大約是上訴人等三人到我檳榔站前三
十分鐘，將克拉克槍彈及烏茲槍彈置放在黑色手提袋內，丙○○
交還我以後，我又把克拉克手槍及烏茲槍彈分別置放在機車及屋
內後方，是為了怕別人來尋仇時才來得及應付等語。而上訴人警
詢筆錄則記載：事實上是甲○○因為最近沒錢要繳票款，而見到
我朋友林董（黃如意）行情很好，所以才會我們到達後，將該裝
有烏茲衝鋒槍及克拉克制式九０手槍之黑色袋子交給丙○○等語
。乃原判決卻據上開供述認甲○○交給丙○○黑色手提袋內僅有
烏茲衝鋒槍、彈匣及子彈，互核足知，原判決應有判決所載理由
矛盾之當然違背法令。再原判決既認上訴人涉嫌共同持有者，僅
烏茲衝鋒槍、彈匣及子彈，卻又於理由欄內記載：……並有扣案
之系爭手槍、衝鋒槍、彈匣及子彈可稽，堪認上述槍彈均係在上
訴人三人共同持有中為警查獲（見原判決第六頁），就此亦有理
由矛盾之違法。另原判決先於事實欄認定，甲○○於丙○○進入
夏戀泡沫紅茶店後，迅即放下鐵門（見原判決第三頁），惟卻又
於理由欄內據上訴人警詢中之供述，認定上訴人、丙○○於夏戀
泡沫紅茶店內即知甲○○請託丙○○攜入之黑色手提袋內係裝置
槍械，否則無法憑以向黃如意借款，上訴人亦無立時要求丙○○
關上鐵門之必要云云（見原判決第八頁），原判決有判決所載理
由矛盾之違法。查上訴人於警詢中雖自白陳稱：「事實上是甲○
○因為最近沒錢要繳票款，而見到我朋友林董行情好，所以才會
在我們到達後將該裝有烏茲衝鋒槍及克拉克制式九０手槍之黑色
袋子交給丙○○，要我幫忙拿這二枝槍械向我朋友林董調錢週轉
並將該槍械押在對方那邊，而我就向林董表示朋友要拿槍抵押週
轉一下，而我朋友林董斥責我說怎麼搞這東西便要我載去機場，
所以丙○○就把該槍械又還給甲○○了，而且我們就離開送朋友
至機場然後才又繞回檳榔站內」云云。惟上訴人該等陳述係於警
方詢問稱：據甲○○警詢筆錄時供稱，你曾將黑色手提袋內之烏
茲衝鋒槍及克拉克制式九０手槍和丙○○拿至夏戀泡沫紅茶店，
並交代要將鐵捲門關上要談事情等語，則上訴人辯稱上揭自白係
挾怨所為供述，並非無據，否則何以除警詢之外，上訴人均未曾
為如此供述？另參諸上訴人於同日（即八十九年十月二十九日）
偵訊時供稱：「我不知裡面是什麼東西」、「是在警方來時取出
才知道那袋東西是裝手槍及衝鋒槍」，且於同日第一審審核羈押
訊問時供稱：「我沒有摸過也不知道是何東西」各等語，益足徵
之。乃原判決依據上訴人警詢中之自白為認定犯行之依憑，惟於
理由中並未說明該自白有何補強證據足堪證明與事實相符，徒以
逐句抄譯上訴人警詢中之供述，及上訴人、丙○○於偵審中之供
述加以補強，率認上訴人涉犯違反槍砲彈藥刀械管制條例之重罪
，自有判決不載理由之當然違背法令。又刑法上所稱之持有，乃
指行為人以支配之意思，將物品置於自己事實上得為實力支配下
之狀態而言，故持有云者，必須行為人對該財物有支配之意思，
並實際上已將之移入於自己事實上得為支配之狀態始足當之。查
上訴人之辯護人於第一審所提出警詢完整譯文中，先後提及「我
也不知道袋子裡面是什麼東西，我才會折返回去了解……俊仔已
經在外面跟我說要借錢，可是當我看到他莫名其妙把袋子拿進來
時，我心裡嚇了一大跳，因為他只是口頭上談到……（問：林董
知道甲○○要拿槍跟他借錢嗎？）不知道，連我都不知道……，
（問：你為什麼說你之前未拿過槍，也沒看過？）我完全沒看過
，連袋子也沒摸到。（問：你說你確實沒摸過袋子，也沒打開來
看？）沒，沒拿來看，我只是轉述他們的話」等語（見第一審卷
第一四０－一四四頁）。足認上訴人未曾摸過該黑色手提袋，且
亦不知甲○○會囑由丙○○將黑色手提袋持入，則能否認上訴人
具支配黑色手提袋內槍械之意思，應非無疑。甚至本案縱如原判
決所認，甲○○曾囑託上訴人代為向黃如意說項以槍彈借款，惟
此口頭上之代為轉述能否認已足構成持有槍彈之共同正犯，亦有
疑義。然上揭有利於上訴人之證據，原判決未加採納，復未於理
由內說明不加採納之理由，自有判決不備理由之當然違背法令云
云。上訴人丙○○上訴意旨略謂：原判決並未敘明上訴人於乙○
○為警查獲持有系爭槍彈時或之前，究如何與甲○○、乙○○有
犯意聯絡及行為分擔，已有未合，且稽之卷內資料，甲○○歷經
警偵審訊均供稱：上訴人不知袋內裝的是槍彈云云，如果無訛，
則上訴人辯稱：伊於購買檳榔時，甲○○託其將該黑色手提袋交
給乙○○，伊不知袋內裝什麼云云，尚非全無審酌之餘地，原判
決未詳細調查，亦未於判決理由內說明憑何證據認定上訴人與甲
○○、乙○○對於持有扣案槍彈犯行，有犯意之聯絡及行為之分
擔，遽以論處共犯罪刑，亦有調查之職責未盡及判決理由不備之
違法云云。
惟查原判決依憑上訴人等之部分自白、證人何明賢、顏世炤、李
家祥、呂宜達、黃鶯鶯、黃如意之證言、扣案之制式克拉克手槍
一枝（含彈匣一個）、子彈八發、烏茲衝鋒槍一枝（含彈匣二個
）及子彈四十五發、未具殺傷力之ＳＰ１００型空氣長槍一枝，
該型空氣槍所用之壓縮瓦斯鋼瓶二十五支、鋼珠六十五顆（起訴
書載為三百顆）及備用槍機一個、內政部警政署刑事警察局八十
九年十一月十日刑鑑字第一六九０五五號鑑驗通知書、第一審勘
驗乙○○警詢錄影帶之筆錄、台灣高等法院被告全國前案紀錄表
等證據，資以認定上訴人等有原判決事實欄所記載之犯罪事實，
因而撤銷第一審關於甲○○未經許可寄藏衝鋒槍部分，暨乙○○
、丙○○共同未經許可持有衝鋒槍部分不當之判決，變更起訴法
條，適用最有利於上訴人等之法律，依想像競合犯之例，從一重
分別改判論處甲○○未經許可，寄藏衝鋒槍罪刑；論處乙○○、
丙○○共同未經許可，持有衝鋒槍各罪刑；已詳述其所憑之證據
及理由。對於甲○○矢口否認與乙○○、丙○○共同執持該等槍
彈向他人質押借款之事實，辯稱：八十九年十月二十八日為警查
獲當日伊攜該等槍彈前往鶯鶯檳榔攤乃因日前遭他人放話尋釁，
故而持以自保，並非欲持以借款云云。乙○○、丙○○矢口否認
本件犯行，並均以：伊等並不知道甲○○持以交付之黑色手提袋
內裝有槍彈，八十九年十月二十八日當日伊等僅單純借用鶯鶯檳
榔攤旁之夏戀泡沫紅茶店供其等友人黃如意暫歇以待搭機，並無
所謂以槍彈向黃某借款之事云云；即乙○○辯護人於原審審理時
，主張：乙○○警詢筆錄是臆測之詞，且其中記載「（問：對於
本案尚有何意見或補充說明？）我真的是無辜的，而且是『甲○
○臨時說要拿槍借錢的』」，而錄影帶內容卻是「這件事是臨時
發生的」，這部分應沒有證據能力乙節；經綜合調查證據之結果
，認不足採或不足以為上訴人等有利之認定，分別在判決內加以
指駁，並說明證據取捨及判斷之理由。原判決所為論述，核與卷
證資料相符，從形式上觀察，並無違背法令之情形。按筆錄內所
載之被告陳述與錄音或錄影之內容不符者，僅該不符之部分，不
得作為證據（但有急迫之情形，已記載於筆錄者，不在此限），
並非其他具有證據能力且與事實相符部分，不得採為證據，此觀
刑事訴訟法第一百條之一第二項之文義自明。查乙○○之警詢筆
錄有證據能力，原判決已說明其理由，又原判決並未引用乙○○
警詢筆錄內所載與錄音不符之陳述內容為判斷之基礎，上訴人等
上訴意旨中此部分之指摘，尚非適法之第三審上訴理由。次按認
事採證、證據之取捨及證據證明力之判斷，俱屬事實審法院之職
權，苟無違背證據法則，自不能指為違法。原判決對於上訴人等
有本件犯行，已說明其依憑之證據及理由，對於上訴人等之辯解
，認不可採，亦在判決內詳述其不予採納之理由，並無上訴意旨
所指違背法令之情形。又槍砲彈藥刀械管制條例第七條第四項及
第十二條第四項所謂持有，係指執持占有之謂，祇要將槍彈置於
自己管領之下，即實力支配狀態中，即足當之。本件依原判決之
認定，甲○○因需錢孔急，思將其所持有之系爭槍彈持以質借款
項週轉。於八十九年（起訴書誤載為九十年）十月二十八日下午
一時三十分許，在乙○○之父親生前友人黃如意欲搭機北上之空
檔，由乙○○與丙○○駕駛車號EZ－八六０八號之自小客車，搭
載黃如意同赴甲○○之女友黃鶯鶯所經營位於台南縣歸仁鄉○○
○路四十七號之「鶯鶯檳榔攤」休息之際，因見黃如意穿著光鮮
亮麗應為資力殷實之人，乃趁機央請乙○○代為說項欲以槍彈借
款之事，乙○○與丙○○遂萌生基於與甲○○共同未經許可持有
衝鋒槍（含彈匣）及子彈而為甲○○質押借款之犯意聯絡，於由
甲○○開啟該檳榔攤隔壁之夏戀泡沫紅茶店之鐵門，讓乙○○及
黃如意先進入後，隨即由甲○○在該檳榔攤內將裝有系爭衝鋒槍
、彈匣及子彈之黑色手提袋，交予丙○○囑其將之提交乙○○俾
供持向黃如意質押借款，甲○○於丙○○進入該泡沫紅茶店後，
迅即放下鐵門，嗣黃如意因故不同意出借款項，即由乙○○以行
動電話聯絡甲○○開啟鐵門，並由丙○○將上開黑色手提袋返還
甲○○，旋由乙○○與丙○○駕車搭載黃如意赴台南機場搭機後
折返鶯鶯檳榔攤等情，認上訴人等主觀上已有非法持有之認識、
客觀上已將系爭衝鋒槍、彈匣及子彈置於渠等實力支配狀態之下
，復已說明何以構成持有槍、彈之共同正犯之理由，原判決此部
分之論斷，於法尚無不合，乙○○上訴意旨此部分指摘，亦非適
法之第三審上訴理由。上訴人等其餘上訴意旨所指各節，或為單
純事實之爭執；或不影響全部犯罪事實之認定而可認於原判決之
主旨有影響；或原審已加審酌、論斷，屬原審得本於職權裁量之
事項，已於判決內詳述其認事採證及證據取捨、判斷之理由，為
其職權之適法行使，並無違背證據法則之情形，或事證已臻明確
並無再為傳訊調查必要之裁量事項，亦無上訴意旨所指違背法令
之情形；核與法律規定得為第三審上訴理由之違法情形均不相適
合，應認其等之上訴均違背法律上之程式，予以駁回。
據上論結，應依刑事訴訟法第三百九十五條前段，判決如主文。
中　　華　　民　　國　九十六　年　　四　　月　 十九 　日
                      最高法院刑事第四庭
                          審判長法官  莊　登　照
                                法官  洪　明　輝
                                法官  黃　一　鑫
                                法官  林　秀　夫
                                法官  徐　昌　錦
      本件正本證明與原本無異
                                      書  記  官
中　　華　　民　　國　九十六　年　　四　　月　二十五　日
                                                      Ｑ
